【裁判字號】    99,上易,1567
【裁判日期】    990907
【裁判案由】    竊盜
【裁判全文】
臺灣高等法院刑事判決                99年度上易字第1567號
上  訴  人
即  被  告  甲○○
上列上訴人因竊盜案件，不服臺灣士林地方法院99年度易字第12
5號，中華民國99年5月31日第一審判決（起訴案號：臺灣士林地
方法院檢察署99年度偵字第2127號），提起上訴，本院判決如下
：
    主  文
上訴駁回。
甲○○緩刑貳年，緩刑期間付保護管束，並應於緩刑期間向指定
之政府機關、政府機構、行政法人、社區或其他符合公益目的之
機構或團體，提供捌拾小時之義務勞務。
    事  實
一、甲○○前於民國98年9 月8 日，在「何嘉仁書局三重店」行
    竊書籍，由臺灣板橋地方法院檢察署檢察官聲請以簡易判決
    處刑，經臺灣板橋地方法院於98年11月30日以98年度簡字第
    9348號判決判處拘役20日，甲○○不服提起上訴，經同院第
    二審合議庭於99年5 月21日以99年度簡上字67號判處上訴駁
    回而告確定（下稱前案竊盜，於本案尚不成立累犯）。
二、甲○○於上開案件上訴審理期間，猶不知悔改，竟意圖為自
    己不法之所有，攜帶其所有之肩背袋1 只（內裝與肩背包體
    積相同而由其自行改製之外覆多層錫箔紙且附上蓋之瓦楞紙
    盒），於99年1月27日下午4時15分許，在臺北市○○區○○
    路4號「何嘉仁北投書局」2樓，徒手竊取書架上「暮光之城
    」（起訴書誤載為「墓光之城」）、「NEW TOEIC」等6本書
    （市價為新臺幣 2,219元），並將之放入隨身肩背袋內瓦楞
    紙盒並覆以上蓋，得手後下樓正欲離去之際，為店內會計人
    員乙○○發現攔阻並相互拉扯，甲○○見事跡敗露情急之下
    乃丟放該肩背袋後奪門而出逃離店外。嗣經上開書店職員與
    巡邏員警於同日下午4時33分許，在臺北市北投區○○○路○
    段25巷口追捕查獲，並扣得其所有，供犯本竊案所用、丟放
    書店內之紙盒1只（肩背袋未據扣案）。
三、案經臺北市政府警察局北投分局報請臺灣士林地方法院檢察
    署檢察官偵查起訴。
    理  由
一、按刑事訴訟法第159 條之1 第2 項規定：「被告以外之人於
    偵查中向檢察官所為之陳述，除顯有不可信之情況者外，得
    為證據」，此所稱「顯有不可信之情況」，即指關於檢察官
    取供程序，已經明顯違背程序規定，超乎正常期待，而無可
    信任，是判斷偵查中供述證據是否具有證據適格，應以該供
    述作成之客觀條件及環境，例如陳述人於陳述時之心理狀態
    是否健全、有無違法取供情事，是否出於陳述者之真意所為
    之供述，作為判斷之依據。又偵查中檢察官為蒐集被告犯罪
    證據，訊問證人旨在確認被告嫌疑之有無及內容，與審判期
    日透過當事人之攻防，調查證人以認定事實之性質及目的，
    尚屬有別。偵查中訊問證人，法無明文必須傳喚被告使之得
    以在場，刑事訴訟法第248 條第1 項前段雖規定：「如被告
    在場者，被告得親自詰問」，事實上亦難期被告有於偵查中
    行使詰問權之機會。此項未經被告詰問之被告以外之人於偵
    查中向檢察官所為之陳述，依刑事訴訟法第 159 條之1 第2
    項之規定，原則上屬於法律規定為有證據能力之傳聞證據，
    於例外顯有不可信之情況，始否定其得為證據。是得為證據
    之被告以外之人於偵查中所為之陳述，因其陳述未經被告詰
    問，應認屬於未經合法調查之證據，並非無證據能力，而禁
    止證據之使用。此項詰問權之欠缺，非不得於審判中由被告
    行使以補正，而完足為經合法調查之證據。倘被告於審判中
    捨棄詰問權，或證人客觀上有不能受詰問之情形，自無不當
    剝奪被告詰問權行使之可言。證人乙○○前於臺灣士林地方
    法院檢察署檢察官偵查中所為陳述，業經依法具結，並無違
    法取供之情事，且無顯有不可信之情況，當有證據能力；嗣
    於原審審理中到庭作證，上開證人復經被告甲○○、辯護人
    行使詰問權，且被告於本院審理時亦同意證人乙○○於警詢
    、偵查中之供述引為本案之證據（見本院準備程序筆錄第3
    頁），故證人乙○○於檢察官偵查中所為陳述，當屬合法調
    查之證據，可為本院判斷之依據。
二、訊據被告坦承當時確有不法所有之意圖（見本院99年 8月24
    日審判筆錄第4頁），又被告於原審99年5月20日辯論終結後
    ，於同年 5月26日具狀陳明願意自白犯罪之旨，並陳稱基於
    前案遭冤枉而一時氣憤決意行竊，此有卷附聲請暨呈報狀可
    參，然被告於原審審理程序時均否認上開犯行，辯稱其前案
    竊盜中係因將尚未結帳書籍放入自備背包內而遭「何嘉仁書
    局三重店」人員誤會行竊而遭起訴，為證明該連鎖書店並非
    一律將使用自備購物袋盛裝未結帳書籍之消費者視為竊賊，
    以還己身清白，經諮詢律師建議後決定自行蒐證，故於案發
    當日刻意攜帶己有肩背袋前往「何嘉仁書局北投店」，並將
    書籍放入肩背袋內打算持往 1樓櫃臺結帳，並事前相約友人
    卓憶如持相機在現場攝錄其結帳情景，但因店員乙○○拒絕
    接受結帳，且扯落其肩背袋，一時緊張才會逃離現場云云。
    經查：
(一)有關被告於上開時間、地點，攜帶其所有之肩背袋 1只（內
    裝與肩背包體積相同之外覆多層錫箔紙且附上蓋之瓦楞紙盒
    ），徒手將尚未結帳之書籍計 6本放入己有肩背袋內瓦楞紙
    盒，嗣於 1樓櫃檯旁為該店店員乙○○上前攔阻而發生爭執
    拉扯，旋奪門而出逃離現場，並將該肩背袋（含上述書籍 6
    本）遺留現場之事實，業經被告供述在卷，核與證人乙○○
    於偵查中與原審證述情節（見原審卷第19頁）及原審當庭勘
    驗現場監視錄影之結果相符（見原審99年 5月20日審判筆錄
    參照），並有卷附贓物暨肩背袋實物照片 7張、贓物認領保
    管單1紙可參，此部分之事實堪認屬實。
(二)又被告因於98年9月8日在「何嘉仁書局三重店」行竊書籍，
    由臺灣板橋地方法院檢察署檢察官聲請以簡易判決處刑，經
    臺灣板橋地方法院於98年11月30日以98年度簡字第9348號判
    決判處拘役20日，被告不服提起上訴，經同院第二審合議庭
    於99年 5月21日以99年度簡上字67號判決判處上訴駁回而告
    確定之情，有卷附聲請簡易判決處刑書、判決書、臺灣高等
    法院被告前案紀錄表及原審公務電話紀錄可佐，則被告辯稱
    其涉嫌另案竊盜，於本案行為時仍在原審審理中等情，固與
    事實相符。惟查：
    １、被告雖於原審一再辯稱其係基於蒐證目的而將書籍放入
        己有肩背袋內，並無不法所有之意圖，然依證人乙○○
        於原審證述，被告疑似曾在伊先前任職之「何嘉仁書局
        三重店」行竊書籍，案發當時發現被告在書店外面徘徊
        ，後來進入店內 2樓，伊先打電話給管區警員請求支援
        ，希望人贓俱獲，之後喬裝成客人到 2樓去注意被告行
        徑，親眼目睹被告將「暮光之城」書籍放入自己袋子裡
        ，然後下樓打算離開，遭伊攔阻後，很緊張表示要結帳
        ，伊表明拒絕之意，並回稱「先生，你已經拿我們的商
        品很多次」，被告當時並未表明蒐證目的或要求報警，
        就丟下背袋逃離現場，之後發現背袋裡裝有附上蓋之紙
        盒，紙盒內則有尚未結帳之 6本書（見原審99年度易字
        第 125號卷第19頁），則被告若係基於蒐證目的，眼見
        店員拒絕接受結帳，理應立即表明蒐證目的並要求報警
        處理，焉有奪門而出逃離現場之理？
    ２、又扣案紙箱為瓦楞紙材質，本體長26.5公分、寬14公分
        、高38.5公分，上蓋部分長27公分、寬14公分、高5 公
        分，上蓋部分以透明膠帶包覆，瓦楞紙內外及內側均貼
        有錫箔紙，另有一長寬相同之紙板，外覆有錫箔紙（錫
        箔紙下方為「臺灣啤酒」字樣），紙箱本體外覆有三層
        錫箔紙再以牛皮紙覆蓋，並非一般市售商品之現成包裝
        外盒，而係人為刻意加工所製成之容器之事實，業經原
        審審理時當庭勘驗查明在卷（見同上原審卷第33頁勘驗
        結果），且依卷附實物照片顯示，該紙盒恰可裝入被告
        肩背包內而不外露（見偵查卷第22頁），則被告若係基
        於蒐證目的，逕自將書籍放入肩背袋內攜往櫃臺結帳即
        可，何須大費周章預先準備與肩背袋體積完全相符之瓦
        楞紙盒？縱不論被告於偵查中辯稱扣案紙盒係向大樓管
        理員索討而來，並非個人刻意製作之物，卻於原審審理
        接受檢察官訊問時陳稱「（為何當天要選擇這樣軟性材
        質，怕書折到，還要放箱子的背包去蒐證？）當初做這
        個箱子，不是要刻意....」，似已無意中承認該紙盒為
        其本人刻意製作之物，單以被告將尚未結帳之書籍放入
        肩背袋內紙盒後刻意罩覆上蓋，其掩人耳目之行竊動機
        昭然若揭，故被告辯稱基於蒐證目的而將書籍放入肩背
        袋內紙盒云云，當無可採。
    ３、至被告辯稱基於蒐證目的而事前相約友人卓憶如持相機
        在現場攝錄其將書籍從肩背袋內取出結帳之情景，固經
        證人卓憶如於原審證述在卷，然被告供稱邀約卓憶如幫
        忙前曾告知其因涉嫌在「何嘉仁書局三重店」行竊，該
        案當時在法院審理，而有自行蒐證之需求云云，核與證
        人卓憶如證稱：被告當時表示有朋友因為沒有用購物袋
        買書被警察誤會偷竊，伊當時並不知道被告本身有竊案
        在法院審理乙節完全不符；且被告若意在蒐證，既已相
        約友人卓億如前來現場攝影取證，理應確認卓億如已抵
        達現場，並備妥攝錄器材後，再開始進行取書、放入肩
        背袋以及取出結帳等一系列動作，焉有在卓億如尚未抵
        達現場前即已將書籍放入肩背袋內並準備到 1樓櫃臺結
        帳之理？又被告於偵查中辯稱遭店員攔下時，尚未離開
        書店，且朋友已在店門口準備拍照蒐證（偵查卷第26頁
        參照）云云，然證人卓億如於原審證稱其當天抵達現場
        時已經沒有看到被告，顯見被告上開辯解與事實不符；
        參以被告自承與卓億如曾為男女朋友關係，然證人卓億
        如卻刻意掩飾此節，復無其他證據足以證明卓億如於案
        發當日確實曾前往現場，其所為上開證言之可信性明顯
        有疑，尚不足作為有利被告認定之依據。
    ４、被告雖聲請原審前往案發現場勘驗扣案紙盒是否具有阻
        絕防盜器之功能，然被告既已於本院審理時自承主觀上
        具有不法所有意圖而下手行竊之事實，故扣案紙盒是否
        因包覆錫箔紙而具有阻絕防盜器之功能，已無調查之必
        要，附此敘明。
(三)按刑法上竊盜罪既遂未遂區分之標準，係採權力支配說，即
    行為人將竊盜之客體，移入一己實力支配之下者為既遂，若
    著手於竊盜，而尚未脫離他人之持有，或未移入一己實力支
    配之下者，則為未遂（最高法院84年度台上字第2256號判決
    意旨參照）。查本件被告於上述地點，下手竊取上述「暮光
    之城」2本、「NEWTOEIC」4本等書，並置放於其所有之肩背
    袋內瓦楞紙盒並覆以上蓋，斯時，上述書籍，已脫離該店內
    人員之持有、管領狀態，被告顯已將上述書籍移至自己之實
    力支配之下，應屬既遂。至其事後為該店會計人員乙○○發
    現攔阻後，將竊得之物遺棄逃逸，仍無妨於該罪之成立。至
    被告上訴辯稱，其僅將上述 6本書籍置入袋內，未離開書店
    即為該店會計人員乙○○發現攔阻，其即丟下背袋離去，其
    尚未將上開書籍置於自己實力支配下，僅屬未遂犯云云，尚
    屬誤會。
(四)綜上各情所述，本案事證明確，被告上述竊盜未遂犯行，堪
    可認定，應依法論科。
三、核被告甲○○所為，係犯刑法第320條第1項之竊盜罪。原審
    認定被告犯刑法第320條第1項之竊盜既遂罪，並審酌被告具
    有物理碩士學位且正值青年，竟不思憑藉己力循正當管道獲
    取財物，而於前案竊盜上訴期間再次行竊，法治觀念明顯偏
    差，實不宜輕縱，且於原審審理期間毫無悔意，亦未賠償被
    害人損害，惟慮其所得財物價值非鉅，且於辯論終結後具狀
    自白犯罪等一切情狀，量處有期徒刑 6月，及諭知易科罰金
    之折算標準，並說明扣案之瓦楞紙盒 1個（含上蓋），係被
    告所製作，為其所有之物，業據被告供明在卷，且供其為本
    件犯罪所用之物，應依刑法第38條第1項第2款規定宣告沒收
    ，經核並無不合。被告上訴指摘原判決不當，略以：其僅將
    上述 6本書籍置入袋內，未離開書店即為該店會計人員乙○
    ○發現攔阻，其即丟下背袋離去，其尚未將上開書籍置於自
    己實力支配下，僅屬未遂犯，又上開6本書籍市價為2,219元
    ，價值不高，原審諭知有期徒刑 6月，量刑顯屬過重，不符
    比例原則云云，係對原審於理由欄內已說明被告當時已將竊
    得之物置於其支配之下，已該當竊盜既遂之事項，為單純之
    事實上爭執，自無足採。況竊盜罪既遂與未遂之區別，應以
    所竊之物已否移入自己支配之下為標準，若已將他人財物移
    歸自己所持有，即應成立竊盜既遂罪。至其後將竊得之物遺
    棄逃逸，或行時被人撞見，將竊得之物擲棄，仍無妨於該罪
    之成立（最高法院71年度台上字第1560號判決意旨參照）。
    是被告雖事後為該店會計人員乙○○發現攔阻，即丟下背袋
    離去，因其前於該店二樓，將上述 6本書籍置入其自行改製
    之外覆多層錫箔紙且附上蓋之瓦楞紙之背袋內，即已將上述
    書籍移入自己之實力支配之下，故被告所為應已該當竊盜既
    遂罪。又量刑輕重係屬事實審法院得依職權自由裁量之事項
    ，原判決已斟酌刑法第五十七條各款所列情狀而未逾法定刑
    度，即不得遽指為違法。本件原審既已斟酌刑法第五十七條
    各款所列情狀，並斟酌檢察官求刑之範圍，而量處上述之刑
    ，並未逾法定刑度，亦未有明顯過重之情，即不得遽指為違
    法。從而，被告之上訴為無理由，應予駁回。
四、末查，被告除曾於98年間同犯竊盜罪，經臺灣板橋地方法院
    判處拘役20日確定外，未曾因故意犯罪受有期徒刑以上刑之
    宣告，此有本院被告甲○○前案紀錄表在卷可稽，其擁有物
    理碩士學位，現擔任硬體維修工程師，有正當之工作，業據
    其於本院供述在卷，於本院審理時已坦承有不法所有之意圖
    （見本院99年8月24日審判筆錄第4頁），雖因被害人不願和
    解而尚未與被害人達成和解，然已於原審判決後之99年 8月
    18日為公益捐款新臺幣1萬5千元予財團法人創世社會福利基
    金會，有該基金會捐助收據 1紙在卷可憑，其因一時失慮，
    致罹刑章，事後並已為公益捐款，足認被告經此次偵審程序
    及刑之宣告後，應能知所警惕而無再犯之虞，認被告本件所
    受宣告之刑以暫不執行為適當，併予宣告緩刑二年，以勵自
    新。又為具體使被告得確切知悉其所為之負面影響，促使其
    日後更加重視法規範秩序、強化法治觀念，並使被告能以義
    務勞動方式彌補其犯罪所生損害等考量，認應課予一定條件
    之緩刑負擔，令其能從中深切記取教訓，並督促時時警惕，
    爰併依刑法第七十四條第二項第五款之規定，命被告應於緩
    刑期間各向指定之政府機關、政府機構、行政法人、社區或
    其他符合公益目的之機構或團體提供如主文第二項所示時數
    之義務勞務，至義務勞務如何執行，宜由檢察官考量被告所
    犯罪名，並參酌其性別、家庭、身分、職業、經歷、特殊專
    長、體能狀況及素行紀錄與參加意願等因素，再依義務勞務
    執行機關（構）之地域、特性及勞務內容等為適當之安排。
    若被告不履行上開負擔，且情節重大足認原宣告之緩刑難收
    其預期效果，而有執行刑罰之必要者，依刑法七十五條之一
    第一項第四款之規定，得撤銷其緩刑宣告，併此指明。又受
    緩刑之宣告而有刑法第七十四條第二項第五款所定事項者，
    應於緩刑期間付保護管束，為刑法第九十三條第一項第二款
    所明定，爰併為緩刑期間付保護管束之諭知，俾由地方法院
    檢察署之觀護人予以適當之督促，以觀後效。
據上論斷，應依刑事訴訟法第 368條，刑法第74條第1項第1款、
第2項第5款、第93條第1項第2款，判決如主文。
本案經檢察官李良忠到庭執行職務。
中    華    民    國    99    年    9     月    7     日
                  刑事第七庭  審判長法  官  宋明蒼
                                    法  官  楊智勝
                                    法  官  游紅桃
以上正本證明與原本無異。
不得上訴。
                                    書記官  戴伯勳
中    華    民    國    99    年    9     月    8     日
附錄論罪科刑法條：
中華民國刑法第320條第1項（普通竊盜罪）
意圖為自己或第三人不法之所有，而竊取他人之動產者，為竊盜
罪，處5 年以下有期徒刑、拘役或 5 百元以下罰金。

司法院資訊處製作；財團法人民間司法改革基金會備份。
